【裁判字號】    99,交聲,1174
【裁判日期】    991125
【裁判案由】    聲明異議
【裁判全文】
臺灣彰化地方法院交通事件裁定    99年度交聲字第1174號
原處分機關   交通部公路總局臺中區監理所彰化監理站
異  議  人
即受處分人   寶成工業股份有限公司
法定代理人   蔡其建
送達代收人   梁志清
上列異議人即受處分人因違反道路交通管理處罰條例案件，對於
交通部公路總局臺中區監理所彰化監理站99年10月14日彰監4字
第裁64-I00000000號處分不服，聲明異議，本院裁定如下：
    主  文
異議駁回。
    理  由
一、按道路交通管理處罰條例第18條規定：「（第一項）汽車車
    身、引擎、底盤、電系等重要設備變更或調換，或因交通事
    故遭受重大損壞修復後，不申請公路主管機關施行臨時檢驗
    而行駛者，處汽車所有人新臺幣二千四百元以上九千六百元
    以下罰鍰，並責令其檢驗。」，又參酌道路交通安全規則第
    23條「汽車車身式樣、輪胎隻數或尺寸、燃料種類、【座位
    】、噸位、引擎、車架、車身、頭燈等設備或使用性質、顏
    色、汽車所有人名稱、地址等如有變更，均應向公路監理機
    關辦理登記。前項變更登記，除汽車所有人名稱、地址等變
    更時，免予檢驗外，【餘均須檢驗合格】。引擎或車架變更
    ，以型式及燃料種類相同者為限。第1項汽車設備規格之變
    更應符合附件15之規定。」之規定，及道路交通安全規則第
    23 條之1「汽車下列設備規格不得變更：一、底盤設備：（
    一）方向盤位置。（二）傳動系統設備：指汽車之排檔型式
    、驅動方式、變速箱及齒輪箱。（三）煞車作用設備：指煞
    車作用種類（總泵、分泵及油管）及防滑煞車系統。（四）
    懸吊系統：指支臂、三角架與連桿機構。二、引擎設備：指
    引擎之機械或渦輪增壓系統、氮氣導入裝置設備。三、車身
    設備：（一）車身外附加燈飾。（二）車燈噴色或貼膠紙。
    【四、其他經主管機關核定之項目】。」之規定，可知道路
    交通管理處罰條例第18條所稱之「汽車車身」並非僅指車身
    外殼式樣本身，車身之附屬設備諸如輪胎數、輪胎尺寸、座
    位、頭燈、車身外附加燈飾、車燈噴色或貼膠紙等，亦均屬
    之。
二、原處分機關略以：受處分人寶成工業股份有限公司所有之8Q
    -7290號自小貨車，於民國99年9月10日15時35分許，在彰縣
    臺76線西向10K處因「自小貨車車廂擅自加裝坐椅」違規，
    經依道路交通管理處罰條例第18條第1項規定裁處責令檢驗
    ，本站依前揭條文裁處，於法應無不合。
三、異議意旨略以：伊所加裝之坐椅，實際上亦無用來載人，且
    經公司內部調查，小貨車自購時座椅既由經銷商所贈送與安
    裝，爰請求撤銷原處分等語。
四、經查：
  (一)本件受處分人所有之車牌號碼8Q-7290號自用一般小貨車
      ，於前揭時、地為彰化縣警察局交通隊舉發「擅自加裝座
      椅」之違規情形等情，為受處分人所不爭執，復有交通部
      公路總局臺中區監理所彰化監理站99年10月14日彰監4字
      第裁64-I00000000號裁決書及舉發違反道路交通管理事件
      通知單各1份在卷可佐，堪認屬實。
  (二)又依前引道路交通安全規則第23條第1、2項之規定，汽車
      座位如有變更，應向公路監理機關辦理登記，且須經檢驗
      合格。同規則第41條第1項第4款並明文規定貨車駕駛室每
      一座位之寬度，不得少於38公分。但駕駛人座位寬度不得
      少於60公分，連駕駛人座位不得超過3個座位。對於汽車
      座位之設置及變更有明確且嚴格之規範，堪認汽車之座位
      應屬道路交通管理處罰條例第18條第1項所定汽車車身、
      引擎、底盤、電系以外之重要設備，是異議人擅自加裝車
      內後座，屬交通管理處罰條例第18條第1項所定「汽車重
      要設備之變更」，受處分人應向公路主管機關辦理變更登
      記並經檢驗合格始得行駛。
  (三)再者，因車輛出廠時，其載客及載貨之承載重量、空間安
      全設計等，均經過一定之計算及規劃，若任意加以變更，
      未經檢驗即上路行駛，自可能影響行車安全，因此，前述
      道路交通安全規則第23條第1項、第2項、道路交通管理處
      罰條例第18條第1項始要求汽車所有人於車身或其他重要
      設備有變更時，需向公路主管機關申請變更登記或臨時檢
      驗。
五、綜上所述，受處分人未經申請變更登記或臨時檢驗，即貿然
    加裝車輛後座座位而行駛，顯然影響公路主管機關對車輛之
    管理，至為明確。從而，原處分機關援引道路交通管理處罰
    條例第18條第1項等規定，裁處受處分人責令檢驗，並無不
    當，本件異議為無理由，應予駁回。
據上論斷，應依道路交通管理處罰條例第87條、道路交通案件處
理辦法第19條，裁定如主文。
中    華    民    國    99    年    11    月    25    日
                  交通法庭            法  官  葉明松
以上正本證明與原本無異。
如不服本裁定，應於裁定送達後五日內向本院提出抗告狀（須附
繕本）。
中    華    民    國    99    年    11    月    25    日
                                      書記官  施秀青

司法院資訊處製作；財團法人民間司法改革基金會備份。
